臺灣高雄地方法院民事裁定
110年度消債清字第22號
聲  請  人  鄧炳嵩  
0000000000000000

0000000000000000

代  理  人  呂帆風律師
上列當事人因消費者債務清理事件聲請清算，本院裁定如下：
    主  文
聲請人鄧炳嵩自中華民國一一○年五月六日下午四時起開始清算
程序。
命司法事務官進行本件清算程序。
    理  由
一、聲請意旨略以：伊有不能清償債務情事，前依消債條例規定
    ，向本院聲請調解債務清償方案，惟調解不成立。伊又未經
    法院裁定開始更生程序或許可和解或宣告破產，爰聲請清算
    等語。　　
二、按債務人不能清償債務或有不能清償之虞者，得依本條例所
    定更生或清算程序，清理其債務；法院開始清算程序之裁定
    ，應載明其年、月、日、時，並即時發生效力；法院開始更
    生或清算程序後，得命司法事務官進行更生或清算程序，必
    要時得選任律師、會計師或其他適當之自然人或法人1人為
    監督人或管理人，消費者債務清理條例（下稱消債條例）第
    3條、第80條前段、第83條第1項、第16條第1項分別定有明
    文。
三、經查：
　㈠聲請人前於民國109年11月4日提出債權人清冊，向本院聲請
    調解債務清償方案，經本院109年度司消債調字第363號受理
    ，於109年11月25日調解不成立，聲請人於同日以言詞聲請
    更生，復因債務總額逾00000000元，而於110年1月20日具狀
    改聲請清算程序等情，經本院110年度司消債清第22號受理
    ，業經本院依職權調閱上開調解卷宗核閱無訛。　　
  ㈡聲請人於107年度至108年度均無申報所得，名下無財產，有
    宏泰人壽保單1張，該保單解約金616元、遠雄人壽保單1張
    ，該保單解約金7290元；又聲請人於君王薑母鴨鳳山中山店
    擔任廚房助手，月薪現領，月休兩天，每月領24000元，成
    年子女均未給付扶養費，曾於109年4月28日領行政院紓困補
    助30000元，現未領取任何社會補助等情，有財政部高雄國
    稅局107年及108年綜合所得稅各類所得資料清單及財產歸屬
    資料清單【本院109年度司消債調字第636號卷（下稱調卷）
    第15至16頁】、財產及收入狀況說明書（調卷第4頁）、債
    權人清冊（本案卷第19頁）、戶籍謄本（調卷第7頁）、勞
    工保險被保險人投保資料表（調卷第18頁）、個人商業保險
    查詢結果表（本案卷第24頁）、財團法人金融聯合徵信中心
    前置協商專用債權人清冊（調卷第10頁）、信用報告（調卷
    第13頁）、社會補助查詢表【本院109年度司消債更字第466
    號卷（下稱更卷）第14-17頁】、存簿（更卷第36頁）、在
    職薪資證明（更卷第37頁）、收入切結書（調卷第17頁）、
    宏泰人壽保險股份有限公司函（更卷第29-30頁）、遠雄人
    壽保險股份有限公司函（更卷第31-32頁）、聲請人陳報狀
    （更卷第34頁）等附卷可參。依目前調查所得證據，以聲請
    人每月收入24000元作為核算聲請人現在償債能力之基礎，
    堪認妥適。
　㈢關於聲請人必要生活費用部分，按債務人必要生活費用，以
    最近1年衛生福利部或直轄市政府所公告當地區每人每月最
    低生活費1.2倍定之，消債條例第64條之2第1項定有明文。
    本院參酌衛福部社會司所公告110年度高雄市最低生活費為1
    3341元，1.2倍即16009元，考量聲請人居住於母親所有房屋
    ，按此無房屋費用支出，故計算聲請人個人每月必要生活費
    時，應自前開最低生活費用中，扣除相當於房租支出所佔比
    例24.36％。依此計算，聲請人每月之必要生活費以12109元
    為準【計算式：16009－（16009×24.36%）＝12109】，逾此範
    圍難認必要。
　㈣關於聲請人扶養費支出部分:
　  聲請人稱負擔母親李玉桂扶養費，每月5000元。經查：李玉
    桂係38年4月生，居住於自己所有房屋，於107至108年度申
    報所得各為792元(性質為股利)、2919元（性質國泰銀行利
    息所得1109元，其餘為股利），名下1房1地、股份現值8210
    元，原每月勞工保險老年年金領18501元，自106年5月起迄
    今每月領19445元，惟其不願提供存摺，患有情感性精神病
    等情，此有戶籍謄本（調卷第7頁）、所得及財產歸屬資料
    清單（本案卷第13-14頁）、高雄市政府社會局函（更卷第2
    5-27頁）、勞動部勞工保險局函（更卷第28頁）、重大傷病
    卡(更卷第41頁)在卷可查。按受扶養者之必要生活費用，準
    用第一項規定計算基準數額，並依債務人依法應負擔扶養義
    務之比例認定之，消債條例第64條之2第2項亦有明定。準此
    ，堪認聲請人母親勞工保險老年年金每月領19445元、另有
    股利及存款豐富之情，非不能以自己收入維持生活，難認有
    受聲請人扶養之權利，是聲請人主張每月支出母親扶養費50
    00元部分，難認必要，爰不採計。其次，聲請人稱獨自扶養
    次女鄭健辰，每月支出扶養費5000元。經查，鄭健辰係87年
    12月生，現就讀高雄海洋科技大學二年級，有打工收入及投
    保勞保，惟不願提供子女存摺，於107年至108年度均申報所
    得各為59476元、80577元(性質均為薪資)，名下無財產，現
    未領取任何補助；此有戶籍謄本（調卷第7頁）、所得資料
    清單及財產歸屬資料清單（本案卷第7-8頁）、社會補助查
    詢表（本案卷第21-24頁）、聲請人陳報狀(更卷第34頁、調
    卷第70頁背面)附卷可參。按受扶養者之必要生活費用，準
    用第一項規定計算基準數額，並依債務人依法應負擔扶養義
    務之比例認定之，消債條例第64條之2第2項亦有明定。準此
    ，堪認聲請人次女有打工收入之情，非不能以自己收入維持
    生活，難認有受聲請人扶養之權利，是聲請人主張每月支出
    次女扶養費5000元部分，難認必要，爰不採計。
　㈤承上，聲請人目前每月收入24000元，扣除個人必要支出1210
    9元，剩餘11891元。聲請人目前負債總額為00000000元（調
    卷第42-43頁、第45頁、第50頁、第53頁、第56頁、第64頁
    、第67頁、第77頁、第84頁、第100頁，包括：第一銀行、
    上海商業儲蓄銀行、國泰世華銀行、花旗銀行、新光銀行、
    三信銀行、聯邦銀行、元大銀行、永豐銀行、凱基銀行、台
    新銀行、安泰銀行、中國信託銀行、台灣銀行、高雄銀行、
    匯誠第二資產管理股份有限公司、元大國際資產管理股份有
    限公司、新加坡商艾星國際有限公司），扣除安泰人壽保單
    解約金616元、遠雄人壽7290元後，以每月所餘逐年清償，
    至少須約86.4年【計算式：（00000000－0000）÷11891÷12≒8
    6.4（本裁定計算方式均採元以下4捨5入)】始能清償完畢，
    應認其已不能清償債務。從而，聲請人向本院聲請清算，應
    予准許，並命司法事務官進行本件清算程序。
四、依消債條例第11條第1 項、第83條第1 項、第16條第1 項，
    裁定如主文。
中　　華　　民　　國　　110 　年　　5　　月　　6　　日
              　　民事庭  　　法　官     賴寶合
以上正本係照原本作成。
本裁定不得抗告。
中　　華　　民　　國　　110 　年　　5　　月　　6　　日
  　                          書  記  官　胡美儀